【裁判字號】    97,訴,43
【裁判日期】    970605
【裁判案由】    給付貨款
【裁判全文】
臺灣嘉義地方法院民事判決                97年度訴字第43號
原      告  陞鈦鋼鐵股份有限公司
                        號一樓.
法定代理人  甲○○
被      告  吳哲福即台業企業社
                        一樓
訴訟代理人  何永福律師
複代理人    楊漢東律師
上列當事人間給付貨款事件，於中華民國97年5月22日言詞辯論
終結，本院判決如下：
    主  文
被告應給付原告新台幣壹佰陸拾玖萬貳仟捌佰伍拾陸元，及自民
國九十六年十二月二十九日起至清償日止，按年息百分之五計算
之利息。
訴訟費用由被告負擔。
本判決於原告以新台幣伍拾陸萬伍仟元為被告供擔保後得假執行
。但被告如以新台幣壹佰陸拾玖萬貳仟捌佰伍拾陸元為原告預供
擔保，得免為假執行。
    事實及理由
壹、原告方面：
一、聲明：
（一）被告應給付原告新台幣（下同）1,692,856元整及自起訴
      狀繕本送達翌日起至清償日止，按年息百分之5計算之利
      息。
（二）訴訟費用由被告負擔。
（三）原告願供擔保請准宣告假執行。
二、陳述：
（一）緣被告於民國94年9月至同年12月7日止，向原告訂購貨品
      ，貨款共計5,682,364元，然被告於94年8月30日給付支票
      乙紙，面額3,389,508元後，於95年4月10日至96年5月14
      日間經原告催討，被告始陸續給付原告貨款，共計6次，
      分別以現金、匯款及支票做為給付，金額總計為600,000
      元，迄今尚欠1,692,856元之貨款，未為給付，原告多次
      向其催討，均未獲置理。
（二）對被告答辯所為之陳述：被告以「原告貨款請求權已罹於
      2年之消滅時效」為不可採，因被告於購貨完畢後，經原
      告屢催付款，被告方陸續給付原告6次之貨款至96年5月14
      日止，被告已主動拋棄時效利益，故無請求權已罹於2年
      消滅時效之事由；又被告於94年8月15日及同年9月30日匯
      入訴外人乙○○帳戶之2,800,000元係其等間之私人匯款
      ，並非用以償還本件貨款之用。
三、證據：提出客戶請款單、出貨單、存摺及支票等件影本。
貳、被告方面：
一、聲明：
（一）請求駁回原告之訴及其假執行之聲請。
（二）訴訟費用由原告負擔。
（三）如受不利之判決願供擔保請准宣告免為假執行。
二、陳述：
（一）依原告所提之出貨單，其主張之貨款，係自94年9月8日至
      94年11月7日止，然原告係於96年12月14日始向鈞院聲請
      核發支付命令，足見原告之貨款請求權，已罹於2年之消
      滅時效，故原告之請求顯無理由。
（二）被告透過訴外人乙○○向原告訂貨時，其均以鋼鐵會陸續
      漲價為由，要求被告預付貨款，以免遭到漲價之損失，是
      以，被告自94年8月15日起至95年1月10日止，支付如下貨
      款：(1)94年8月15日匯款給訴外人乙○○2,000,000元。(2)
      94年9月30日匯款給訴外人乙○○800,000元。(3)94年11月
      30日交付被告支票3,389,508元，此筆款項原告有承認在
      案。合計被告所交付之貨款為6,189,508元，已超過被告
      所應給付予原告之貨款。
（三）對證人乙○○所述之答辯：上述3,389,508元之票款並非
      訂金，因原告從94年9月8日即開始交貨，支票之發票日係
      在11月；證人乙○○自承與華錠公司並無關係，被告無由
      請他打點；另上述2,800,000元的匯款時間，第一筆係於
      94年8月15日，距原告交貨時間僅20日，係是因為證人乙
      ○○以鋼鐵會漲價為由要求預付貨款；證人乙○○係原告
      公司股東及協理，無需授權即代表該公司，始依其要求將
      上開款項匯入證人乙○○之帳戶；所支付的貨款會超過原
      告陳述之貨款總額係因華錠公司倒閉，貨即因而未叫足；
      證人乙○○亦證述已付部分款項予原告，且原告亦自陳被
      告可將貨款給付予證人乙○○；證人乙○○若未經原告授
      權，被告之付款行為，應發生表見代理之效力。
三、證據：提出94年8月15日及同年9月30日匯入訴外人乙○○帳
    戶之匯款單影本2紙、台灣台中地方法院96年度訴字第2689
    號判決書影本1份。
參、兩造不爭執之事項：本件貨款總額共計5,682,364元。
肆、本件之爭點：
（一）本件原告之貨款請求權是否已罹於2年之消滅時效？
（二）系爭貨款是否已清償完畢？
伍、本院之判斷：
（一）按消滅時效因請求、承認、起訴而中斷。所謂承認，指義
      務人向請求權人表示是認其請求權存在之觀念通知而言，
      又承認不以明示為限，默示的承認，如請求緩期清償、支
      付利息等，亦有承認之效力（最高法院51年台上字第1216
      號判例意旨參照）。查，本件原告所主張之貨款雖係自94
      年9月8日起至同年11月7日止，惟被告仍陸續給付原告貨
      款至96年5月14日止之事實，除據原告提出客戶請款單附
      卷可證外，亦為被告所不爭執，揆諸上揭說明，即被告於
      96年5月14日仍承認原告之請求權存在，而原告係於96年
      12月14日向本院聲請核發支付命令，此有本院收文章1枚
      於上開聲請狀足按，顯見原告之貨款請求權尚未罹於2年
      之消滅時效，是被告此部分所辯，並不足採。
（二）次按請求履行債務之訴，原告就其所主張債權發生原因之
      事實，固有舉證之責任，若被告自認此項事實而主張該債
      權已因清償而消滅，則清償之事實，應由被告負舉證之責
      任，此觀民事訴訟法第二百七十七條之規定自明，最高法
      院28年上字第1920號判例意旨足供參照。本件被告雖辯稱
      ：伊於94年8月15日、同年9月30日分別匯款2,000,000元
      、800,000元，即合計2,800,000元之匯款（下稱系爭匯款
      ）予訴外人乙○○用以支付本件貨款，再加上伊於94年8
      月30日交付予原告、面額3,389,508元、並於94年11月30
      日兌現之票款，合計伊所交付予原告之貨款共計6,189,50
      8元，已超過所應給付予原告之總貨款即5,682,364元等語
      ，然為原告所否認，揆之前揭說明，自應由被告就所主張
      之清償事實，負舉證責任。經查，被告就其上述所辯，固
      提出前述匯款單2紙為據（見本院卷第50至51頁），惟觀
      諸上開匯款單所載金額2,800,000元，均係匯入訴外人乙
      ○○之個人帳戶，可知被告係將系爭匯款給付訴外人乙○
      ○個人，而非被告，且證人乙○○復到庭證述：系爭匯款
      並非用以支付本件貨款所用，而係被告欲承接華錠公司之
      工作，請其代為打點所需之費用等語（見本院卷第58至60
      頁），即系爭匯款是否用以清償本件貨款已非無疑；再者
      ，被告於上開面額3,389,508元之支票票款於94年11月30
      日兌現後，仍自95年4月10日至96年5月14日止，陸續還款
      6次、共計600,000元之金額予原告乙節，亦有原告所提出
      之上開客戶請款單、存摺及支票等件在卷足參，復為被告
      所不爭執，應堪信為真實。是衡諸常情，如系爭匯款係被
      告用以支付本件貨款而匯入證人乙○○之帳戶，則加計被
      告前述於94年11月30日兌現並交付原告之3,389,508元票
      款，總額既已達6,189,508元而超過被告所應給付予原告
      之總貨款，被告當不至於原告催收時均未加爭執，仍願於
      上開期間陸續還款6次，且金額達600,000元予原告。據此
      ，足徵系爭匯款係給付予證人乙○○個人，並非用以清償
      本件貨款，從而，被告辯稱已清償本件貨款，自不可採。
      至被告復辯稱證人乙○○若未經原告授權，被告之上開付
      款行為，應發生表見代理之效力云云，惟系爭款項係匯入
      證人乙○○之個人帳戶，已如前述，被告復未舉證證明證
      人乙○○就系爭匯款之收受有何表見代理原告之行為，是
      被告此部分所辯，亦屬無據。
（三）綜上所述，被告既無法舉證證明系爭匯款係用以支付原告
      之貨款，則被告主張就本件貨款債務已為清償，即無足採
      ，從而，原告基於買賣契約之法律關係，請求被告給付尚
      欠之貨款1,692,856元，及自起訴狀繕本送達翌日即96年1
      2月29日起至清償日止，按年息百分之5計算之利息，為有
      理由，應予准許。
陸、本件事證已臻明確，兩造其餘攻擊防禦方法，於本判決結果
    不生影響，爰不一一論述，併此敘明。
柒、本件兩造分別陳明願供擔保，請准宣告假執行及免為假執行
    ，經核無不合，爰分別酌定相當擔保金額併准許之。
捌、據上論結，原告之訴為有理由，依民事訴訟法第78條、第39
    0條第2項、第392條第2項，判決如主文。
中    華    民    國    97    年    6     月    5    日
                  民一庭法  官  游悅晨
以上正本係照原本作成
如對本判決上訴須於判決送達後20日內向本院提出上訴狀
中    華    民    國    97    年    6     月    5    日
                        書記官  張富


司法院資訊處製作；財團法人民間司法改革基金會備份。
